臺灣臺南地方法院民事裁定
111年度重訴字第38號
原      告  蔡雅幼  
訴訟代理人  沈聖瀚律師
被      告  張修銘  
訴訟代理人  施承典律師
被      告  松戶企業有限公司

代  表  人  劉金水  
追加被告    蔡紘宗  

上列當事人間請求塗銷信託登記等事件，原告為訴之追加、變更
，本院裁定如下：
    主  文
原告追加、變更之訴駁回。
訴訟費用由原告負擔。
    理  由
一、按訴狀送達後，原告不得將原訴變更或追加他訴。但有下列
    各款情形之一者，不在此限：1.被告同意。2.請求之基礎事
    實同一者。3.擴張或減縮應受判決事項之聲明者。4.因情事
    變更而以他項聲明代最初之聲明者。5.該訴訟標的對於數人
    必須合一確定時，追加其原非當事人之人為當事人者。6.訴
    訟進行中，於某法律關係之成立與否有爭執，而其裁判應以
    該法律關係為據，並求對於被告確定其法律關係之判決者。
    7.不甚礙被告之防禦及訴訟之終結者。被告於訴之變更或追
    加無異議而為本案之言詞辯論者，視為同意變更或追加，民
    事訴訟法第255條第1項、第2項定有明文。前開規定旨在保
    護被告之利益及防止訴訟之延滯，故如原告於訴狀送達後，
    將原訴變更或追加他訴，符合前開規定時，應許原告變更或
    追加之。然所謂「請求之基礎事實同一」，係指變更或追加
    之訴與原訴之主要爭點有其共同性，各請求利益之主張在社
    會生活上可認為同一或關連，而就原請求之訴訟及證據資料
    ，於審理繼續進行在相當程度範圍內具有同一性或一體性，
    得期待於後請求之審理予以利用，俾先後兩請求在同一程序
    得加以解決，避免重複審理，進而為統一解決紛爭者，即屬
    之。
二、本院之判斷：
（一）原告起訴原聲明請求㈠被告張修銘就坐落於臺南市○○區○○
      段0000000地號（起訴狀誤載為1262-31地號）土地於民國
      109年07月22日以贈與為原因所為之所有權移轉登記應予
      塗銷，並回復登記為被告松戶企業有限公司所有。㈡被告
      張修銘就門牌號碼臺南市○○區○○里○○路0段000號即臺南市
      ○○區○○段00000○號建物於105年2月18日以贈與為原因所為
      之所有權移轉登記應予塗銷，並回復登記為被告松戶企業
      有限公司所有。㈢被告張修銘就坐落於臺南市○○區○○段000
      0000地號土地於108年6月6日以信託為原因所為之所有權
      移轉登記應予塗銷，並回復登記為被告松戶企業有限公司
      所有。㈣被告張修銘就門牌號碼為臺南市○○區○○里○○路0段
      000號即臺南市○○區○○段00000○號建物於108年6月6日以信
      託為原因所為之所有權移轉登記應予塗銷，並回復登記為
      被告松戶企業有限公司所有。據此，原告起訴時主張之訴
      訟標的為民法第244條第1、2、4項、信託法第6條，原因
      事實涉及被告張修銘與被告松戶企業有限公司間之上揭法
      律行為，此觀原告之起訴狀及本院111年3月17日言詞辯論
      筆錄可明。
（二）嗣原告以111年5月26日民事追加被告聲明狀（訴字卷第18
      1頁以下），追加蔡紘宗為被告，並變更聲明為㈠被告張修
      銘、追加被告蔡紘宗就系爭15000建號建物於105年2月18
      日以贈與為原因所為之所有權移轉登記應予撤銷。㈡被告
      張修銘應將上開不動產於105年2月18日以贈與為原因所為
      之所有權移轉登記予以塗銷，並回復登記為追加被告蔡紘
      宗所有。㈢追加被告蔡紘宗、被告松戶企業有限公司就系
      爭15000建號建物於101年12月11日以買賣為原因所為之所
      有權移轉登記應予撤銷。㈣追加被告蔡紘宗應將上開不動
      產於101年12月11日以買賣為原因所為之所有權移轉登記
      予以塗銷，並回復登記為被告松戶企業有限公司所有。㈤
      被告張修銘、追加被告蔡紘宗就系爭14999建號建物於 10
      8年6月6日以信託為原因所為之所有權移轉登記應予撤 銷
      。㈥被告張修銘應將上開不動產於108年6月6日以信託為原
      因所為之所有權移轉登記予以塗銷，並回復登記為 追加
      被告蔡紘宗所有。㈦追加被告蔡紘宗、被告松戶企 業有限
      公司就系爭14999建號建物於101年12月11日以買賣為原因
      所為之所有權移轉登記應予撤銷。㈧追加被告蔡紘宗應將
      上開不動產於101年12月11日以買賣為原因所為之所有權
      移轉登記予以塗銷，並回復登記為被告松戶企業有限公司
      所有。。
（三）承上，本件審理之範圍即審判標的，原本為原告依民法第
      244條第1、2、4項、信託法第6條規定，請求塗銷被告張
      修銘、松戶企業有限公司之間，於109年7月22日、105年2
      月18日就系爭1262-13地號土地、系爭15000建號建物之贈
      與行為之登記，及於108年6月6日之信託行為之登記。原
      告於111年5月26日民事追加被告聲請狀所為追加、變更之
      訴，審判標的則為被告張修銘、追加被告蔡紘宗間於105
      年2月18日就系爭15000建號建物之贈與行為，追加被告蔡
      紘宗、被告松戶企業有限公司間於101年2月11日就系爭15
      000建號建物之買賣行為，被告張修銘、追加被告蔡紘宗
      間於108年6月6日就系爭14999建號建物之信託行為，追加
      被告蔡紘宗、被告松戶企業有限公司間於101年12月11日
      就系爭14999建號建物之買賣行為。循上以觀，原告所為
      追加、變更後之訴訟，其原因事實已涉及不同權利主體間
      之不同標的之法律行為，與本件起訴時之原因事實截然不
      同。原告追加、變更前及追加、變更後之原因事實，顯非
      基於同一基礎事實而生，其證據、爭點均無同一或一體性
      而可相互利用，非屬基礎事實同一，若准其追加，顯已妨
      礙訴訟之終結及被告之防禦；而被告亦不同意原告之追加
      、變更（訴字卷第193頁）。另本院審酌原告之追加、變
      更，亦無合於民事訴訟法第255條第1項其他各款規定之情
      形。是原告以111年5月26日民事追加被告聲請狀所為訴之
      追加、變更，並不合法。
（四）從而，原告所為前開訴之追加、變更，核與前揭規定不符
      ，應予駁回。
三、依民事訴訟法第249條第1項第6款，第95條，第78條裁定如
    主文。　　
中　　華　　民　　國　　111 　年　　6 　　月　　10　　日
                  民事第一庭    法  官　盧亨龍
以上正本係照原本作成。
如對本裁定抗告須於裁定送達後10日內向本院提出抗告狀，並繳
納抗告費新臺幣1,000元（須附具繕本）。
中　　華　　民　　國　　111 　年　　6 　　月　　13　　日
                                書記官  謝婷婷